臺灣板橋地方法院民事判決　九十三年訴字第一七○號
　　原　　　告　丙　○
　　訴訟代理人　乙○○
　　被　　　告　甲○○
　　被　　　告　永康交通企業有限公司
　　法定代理人　丁○○
右當事人間請求侵權行為損害賠償事件，原告提起刑事附帶民事訴訟，經本院刑事庭
以九十二年度交附民字第一七○號裁定移送前來，本院於中華民國九十三年三月十五
日言詞辯論終結，判決如下：
    主      文
被告應連帶給付原告新台幣捌拾壹萬仟柒佰壹拾柒元及自民國九十二年八月二十二
日起至清償日止，按年息百分之五計算之利息。
原告其餘之訴駁回。
訴訟費用由被告連帶負擔百分之三十，餘由原告負擔。
本判決原告勝訴部分於原告以新台幣貳拾柒萬元供擔保後，得假執行。
原告其餘假執行之聲請駁回。
    事      實
甲、原告方面：
  一、聲明：被告應連帶給付原告新台幣（下同）二百四十五萬三千元及自起訴狀繕
            本送達被告翌日起至清償日止，按年息百分之五計算之利息。並願供擔
            保請准宣告假執行。
  二、陳述：
      (一)被告甲○○係永康交通企業有限公司（下稱永康公司）之受僱人，以駕駛營
        業用半聯結車為被告永康公司載運貨物，收取報酬為業。被告甲○○於民國
        （下同）九十二年一月七日下午一時二十五分許，駕駛營業用半聯結車自台
        北縣中和市○○路往板橋方向行駛，行經中和市○○路與建康路口，與被害
        人張明毅（即原告之子）所駕駛之重型機車相撞，致被害人頭顱受傷，顱內
        出血，送醫急救後不治死亡。
      (二)前開車禍之發生，係因被告甲○○當時駕車沿快車道直行，其本不得跨越兩
        條車道行駛，乃竟於行經肇事地點時，違反道路交通管理處罰條例第四十五
        條第十二款之規定，率爾任意跨越快慢車道行駛，致右前方車身擦撞同向在
        慢車道內駕駛機車之被害人張明毅。復查被告甲○○於本案車禍發生前即已
        因違反交通法規被吊扣駕照，竟又再次違反上開規定致被害人張明毅受傷後
        不治死亡，且依台灣省台北縣區車輛行車事故鑑定委員會就該次車禍鑑定結
        果，亦認被告甲○○應負百分之百肇事責任，被告甲○○就被害人之死亡應
        負過失致死之刑事責任至為顯然，此亦經鈞院刑事庭九十二年度交訴字第一
        二五號判處罪刑在案。
      (三)按不法侵害他人致死者，對於支出醫療及增加生活上需要之費用或殯葬費之
        人，亦應負損害賠償責任；被害人對於第三人負有法定扶養義務者，加害人
        對於該第三人亦應負損害賠償責任。民法第一百九十二條第一、二項定有明
        文。復按不法侵害他人致死者，被害人之父、母、子、女及配偶，雖非財產
        上之損害，亦得請求賠償相當之金額，民法第一百九十四條定有明文。再按
        受僱人因執行職務，不法侵害他人之權利者，由僱用人與行為人連帶負損害
        賠償責任。民法第一百八十八條第一項本文定有明文。被告甲○○既係被告
        永康公司之受僱人，則依前揭規定，被告等自應負連帶賠償責任。綜上，爰
        依侵權行為之法律關係提起本訴，請求被告等連帶賠償原告二百四十五萬三
        千元及自起訴狀繕本送達被告翌日起至清償日止，按年息百分之五計算之利
        息。原告因此次車禍所受之損害明細如下：
        (1)醫療費用部分：原告因被害人送至板橋亞東醫院急救，計支出五千元。
        (2)殯葬費用部分：原告為辦理被害人死亡之喪葬事宜，計支出八十萬元。
  　    (3)扶養費用部分：原告身體尚稱強健，保守估計，應尚有十年之餘命，若以
          九十二年扶養親屬寬減額每年七萬四千元計算，與其他義務人平均結果，
          即　為該責任之五分之一，故此部分原告得向被告請求賠償十四萬八千元
          。
        (4)慰撫金部分：被害人張明毅為原告之么子，事親至孝，原告晚年生活起居
          均仰賴被害人，且原告自喪偶後即一直與被害人相依為命，被害人本排定
          婚期，豈料造化弄人，尚未完成終身大事即與其母天人永隔。原告最仰賴
          之么子死於非命，不但飽受白髮人送黑髮人之痛苦，且生活亦頓失所依，
          身心痛苦難以言喻，爰請求慰撫金一百五十萬元。
乙、被告方面：
  Ａ被告甲○○：
    一、聲明：請求駁回原告之訴。
    二、陳述：
        (一)車禍發生當時係紅燈剛變綠燈，被告之車輛剛要起步，並未跨線行駛，被
          告對於車輛肇事責任之鑑定結果不服，已聲請再鑑定，但均無下文。又該
          車輛是因靠行的關係，所以登記在永康公司的名下。
        (二)原告已受領強制汽車責任險之保險給付一百四十萬元，此部分保險公司業
          已向被告求償索賠，原告請求之賠償金中，不清楚是否包括此部分。且原
          告請求之金額過高，被告並無資力支付。
  Ｂ被告永康公司：
    被告永康公司均未於言詞辯論期日到場，亦未提出書狀作何聲明或陳述。
丙、本院依職權調閱本院刑事庭九十二年度交訴字第一二五號刑事卷宗。
    理      由
一、被告永康公司經合法通知，未於言詞辯論期日到場，核無民事訴訟法第三百八十
    六條所列各款情形，爰依原告之聲請，就被告永康公司之部分，由其一造辯論而
    為判決，合先敘明。
二、原告主張被告甲○○受僱於被告永康公司，以駕駛營業用半聯結車為被告永康公
    司載運貨物，收取報酬為業，被告甲○○於九十二年一月七日駕駛營業用半聯結
    車自台北縣中和市○○路往板橋方向行駛，行經中和市○○路與建康路口時，本
    不得跨越兩條車道行駛，乃竟於行經肇事地點時，違反道路交通管理處罰條例第
    四十五條第十二款之規定，率爾任意跨越快慢車道行駛，致右前方車身擦撞同向
    在慢車道內駕駛機車之被害人張明毅，致被害人顱內出血，送醫後不治死亡，被
    告甲○○就前開車禍之發生，應負百分之百肇事責任，被告甲○○既為被告永康
    公司之受僱人，被告等自應負連帶賠償責任。爰依侵權行為之法律關係提起本訴
    ，請求被告連帶清償如聲明所示之損害及利息等語。被告甲○○則以：伊並無過
    失，對於車禍肇事鑑定之結果不服，且保險公司已向伊請求強制汽車責任險給付
    原告之保險金一百四十萬元，另原告所提之損害賠償金額太高，伊無力負擔等語
    ，資為抗辯。
三、查被告甲○○對原告主張其於前揭時、地駕車與被害人張明毅機車擦撞，致張明
    毅顱內出血，送醫後不治死亡乙節，並不爭執，但辯稱其未跨線行駛，無過失云
    云。然查，被告甲○○於九十二年一月七日駕駛營業用半聯結車行經前揭肇事地
    點，違反道路交通管理處罰條例第四十五條第十二款之規定，任意跨越快慢車道
    行駛，致右前方車身擦撞同向在慢車道內駕駛機車之被害人張明毅，致使被害人
    以九十二年度交附字第一二五號刑事判決判處有期徒刑六月確定在案，已據本院
    依職權調取前開案卷核閱無誤。再依刑事庭移送時所檢送之過失傷害刑事案卷（
    含本院九十二年度交附字第一二五號、台灣板橋地方法院檢察署九十二年度偵字
    第三三三六號影印卷）內附之肇事現場草圖、道路交通事故調查報告表、現場及
    車損照片觀之，被害人張明毅受撞後，其所騎機車倒地處與血跡位置均在慢車道
    內，顯見被告甲○○當時確係駕車跨越快、慢車道行駛無訛，本件事故之發生應
    係被告甲○○駕車跨越快慢車道行駛，未注意兩車併行之間隔，致右前方車身擦
    撞同向在慢車道內駕駛機車之被害人張明毅左側身體所肇致，應堪認定。況本件
    車禍經台灣省台北縣區車輛行車事故鑑定委員會鑑定結果亦同此認定，認被告甲
    ○○駕駛半聯結車跨線行駛為肇事原因，有該鑑定委員會出具之北鑑字第九二○
    六二四號鑑定意見書附於刑事庭移送時所檢送之台灣板橋地方法院檢察署九十二
    年度偵字第三三三六號影印卷可憑。被告辯稱其未跨越車道駛，無過失云云，顯
    係卸責之詞，不足採信，原告之主張應信為真實，堪認被告甲○○就本件車禍應
    負過失責任無訛。
四、按不法侵害他人致死者，對於支出醫療及增加生活上需要之費用或殯葬費之人，
    應負損害賠償責任；被害人對於第三人負有法定扶養義務者，加害人對於該第三
    人亦應負損害賠償責任。又不法侵害他人致死者，被害人之父、母、子、女及配
    偶，雖非財產上之損害，亦得請求賠償相當之金額；民法第一百九十二條、第一
    百九十四條定有明文。查被害人張明毅已因本件車禍死亡，業經台灣板橋地方法
    院檢察署檢察官督同法醫相驗明確，有該署九十二年度相字第七一號相驗卷宗影
    本在卷可考，而原告為被害人張明毅之母，亦有
    因此受有損害，即非無憑，且被告之過失行為與原告所受損害，二者間復具有相
    當因果關係，是原告依上開規定，請求被告賠償損害，洵屬有據，惟其所請求之
    金額應否准許，茲分述如后：
    (一)醫療費用及殯葬費用部份：
      查原告主張其因被害人送至板橋亞東醫院急救，支出五千元醫療費用，又為辦
      理被害人死亡之喪葬事宜，支出八十萬元殯葬費用等情，為被告所不爭執，故
      原告此部分請求自應准許。
    (二)扶養費用部分：
      (1)按被害人對於第三人負有法定扶養義務者，加害人對於該第三人亦應負損害
        賠償責任，為民法第一百九十二條第二項所明定。次按直系血親相互間互負
        扶養義務；受扶養權利者，以不能維持生活而無謀生能力者為限，民法第一
        千一百十四條、第一千一百十七條第一項分別定有明文。又民法第一千一百
        十七條二項規定，前項無謀生能力之限制，於直系血親尊親屬不適用之，即
        直系血親尊親屬受扶養者，仍須以不能維持生活者為限（最高法院八十七年
        台上字第一六九六號判決意旨參照）。
      (2)原告主張其為被害人張明毅之母，十三年二月二十九日出生，被害人張明毅
        於九十二年一月七日死亡時，其年七十八歲，無工作能力，平日全賴子女供
        養，其共生育子女六人，被害人張明毅死亡前已有一名子女亡故等情，業據
        原告提出除戶
      (3)原告既無謀生能力而不能維持生活，原告自得請求被告賠償其喪失受被害人
        張明毅供養之損害。原告主張以九十二年度扶養親屬寬減額，每年七萬四千
        元計算扶養費用，被告對之並不爭執，本院亦認為合理，應屬可採。再依內
        政部統計處九十一年臺灣省簡易生命表所載，女性七十八歲之平均餘命為八
        點六六年，則原告所得受扶養之期間亦應以此為限。又原告於被害人死亡前
        本由五名成年子女扶養，故所得受被害人扶養之權利原為五分之一，爰審酌
        被告對於原告請求以九十二年度扶養親屬寬減額，每年七萬四千元計算扶養
        費用並不爭執，依霍夫曼計算法扣除週年利率百分之五之中間利息後，認原
        告所得請求之扶養費用為十萬八千七百一十七元，其計算式為：【74000x6.
        00000000＝508701（此為應受扶養八年之霍夫曼係數，小數點以下四捨五入
        ，以下同）+第九年可受扶養部分：｛0.66x（74000x〔7.00000000-0.00000
        000〕）=34886｝，再除以五（受扶養人數）=108717】，原告於此範圍內之
        請求，為有理由，應予准許，逾此數額之請求，為無理由，不應准許。
    (三)慰藉金部分：
      (1)按法院對於慰撫金之量定，應斟酌雙方，並被害人暨其父、母、子、女及配
        偶之身分、地位及經濟狀況等關係定之，並應斟酌加害程度及其他各種情況
        核定相當數額，最高法院七十六年度台上字第一九０八判例、五十一年度台
        上字第二二三號判例可資參照。
      (2)查原告為被害人之母，無工作收入，被害人為原告之么子，死亡時為四十三
        歲；被告甲○○則為國小畢業，目前受僱於貨運行擔任搬運工，每月薪水約
        在二萬五千元至三萬元間，名下無不動產，已婚並育有三名子女，兩造所自
        陳在卷。本院審酌原告於屆高齡之際，遽然喪子，身心痛楚難以言喻，其生
        活起居亦頓失所依，死者若未遭此變故，原可繼續其與原告共享天倫，原告
        遭此變故，天倫不再，天人永隔，哀痛莫名，故原告主張其因被害人死亡，
        精神上受有痛若，即堪採信。又被告甲○○係職業駕駛人，賴此謀生，應具
        備較一般人更專業之駕駛技術及注意力，竟疏於注意導致本事故發生，不僅
        影響原告家庭生活之完滿，其本身家庭亦受波及，目前因本件過失致死案件
        已遭刑事判決制裁，以及考量兩造之身份、地位及被告之經濟能力、犯罪之
        過失程度等一切情狀，認原告請求給付精神慰藉金一百五十萬元，核屬過高
        ，應減為一百三十萬元，方屬公允，逾此數額之請求，為無理由，不應准許
        。
    (四)綜上，原告之損害共計二百二十一萬三千七百一十七元。
五、次按受僱人因執行職務，不法侵害他人之權利者，由僱用人與行為人連帶負損害
    賠償責任；民法第一百八十八條第一項本文亦定有明文。又民法第一百八十八條
    第一項所謂受僱人，並非僅限於僱傭契約所稱之受僱人，凡客觀上被他人使用為
    之服勞務而受其監督者均係受僱人，最高法院著有五十七年台上字第一六六三號
    判例可資參照。再者，目前在台灣經營交通事業之營利私法人，接受他人靠行，
    而向該靠行人收取費用，以資營運者，比比皆是，此為週知之事實。是該靠行之
    車輛，在外觀上既屬該交通公司所有，第三人亦無從分辨該車輛是否靠行營運，
    而僅能由外觀上判斷該車輛係屬某交通公司所有，故在客觀上應認該車輛之司機
    係為該交通公司服勞務，而使該交通公司負僱用人之責任，以保護交易之安全，
    縱該交通公司與靠行者內部約定如肇事應由靠行者自行負全部責任，該約定亦不
    足以對抗第三人（此有最高法院七十六年度台上字第一六九號及七十七年度台上
    字第六六五號判決要旨可資參照）。查本件被告永康公司因接受被告甲○○靠行
    之故，將被告甲○○所有車輛登記為公司所有，並將被告甲○○營業所得以永康
    公司名義開立薪資扣繳憑單等情，業據被告甲○○陳明在卷，並經本院依職權查
    詢屬實，有車號查詢汽車車籍資料表附卷可證，在客觀上被告甲○○即係為永康
    公司服勞務而受其監督之人，依首揭說明，自係被告永康公司之受僱人。被告甲
    ○○於執行運送職務時，肇致本件車禍，致被害人張明毅死亡，對原告負有損害
    賠償責任，已如前述，而被告永康公司復未舉證證明其選任受僱人及監督其職務
    之執行已盡相當之注，或縱加以相當之注意仍不免發生損害，故依民法第一百八
    十八條第一項前段規定，被告永康公司自應就原告所受之損害與被告甲○○負連
    帶賠償之責。
六、又保險人依據本法規定給付之保險金，視為加害人或被保險人損害賠償金額之一
    部分，加害人或被保險人受賠償請求時，得扣除之，強制汽車責任保險法第三十
    條定有明文。查原告於本院九十三年三月十五日言詞辯論期日中，自承因本件事
    故之發生，已領取強制汽車保險保險金一百四十萬元，是原告得請求之損害賠償
    金額，應扣除已領取之上開保險金，故被告應賠償原告之損害金額應為八十一萬
    三千七百一十七元（計算式：805000+108717+0000000-0000000=813717）。
七、綜上所述，原告請求被告賠償在八十一萬三千七百一十七元及自起訴狀繕本送達
    翌日即九十二年八月二十二日起至清償日止，按年息百分之五計算之利息部分，
    為有理由，准予所請，逾此範圍之請求，尚非有據，應予駁回。
八、原告陳明願供擔保，聲請宣告假執行，經核其勝訴部份，合於法律之規定，爰酌
    定相當之擔保金額宣告之；其餘假執行之聲請，因訴之駁回而失所依附，不予准
    許。
九、據上論結，本件原告之訴，為一部有理由，一部無理由，並依民事訴訟法第七十
    九條、第八十五條第二項、第三百九十條第二項，判決如主文。
中　　　華　　　民　　　國　　九十三　　年　　　三　　　月　　二十九　　日
                                    臺灣板橋地法院民事第二庭
~B法　　　官　程怡怡
右為正本，係照原本作成。
如對本判決上訴，須於判決送達後廿日內向本院提出上訴狀
中　　　華　　　民　　　國　　九十三　　年　　　三　　　月　　二十九　　日
~B法院書記官　楊舒惟
